臺灣高等法院刑事裁定
111年度抗字第1670號
抗  告  人
即受 刑 人  梅  峯


上列抗告人即受刑人因聲明異議案件，不服臺灣新北地方法院11
1年度聲字第949號，中華民國111年9月8日裁定，提起抗告，本
院裁定如下：
    主  文
抗告駁回。                                             
    理  由
一、原裁定意旨略以：㈠抗告人即受刑人梅峯（下稱「抗告人」
    ）因犯刑法第310條之妨害名譽罪案件，經原審以108年度易
    字第912號判決處有期徒刑3月，如易科罰金，以新臺幣1,00
    0元折算1日，並經本院以109年度上易字第546號（下稱「本
    案」）判決駁回上訴確定後。由臺灣新北地方檢察署（下稱
    「新北地檢署」）執行檢察官依前揭確定判決，以111年度
    執字第407號（下稱「本件執行案」）執行，經抗告人於民
    國111年2月10日到案後，以易科罰金方式執行完畢等情，有
    前揭刑事判決及本院被告前案紀錄表在卷可稽。是檢察官本
    諸權責，依據前揭確定判決之內容執行，難謂有何違法或不
    當之處。本件抗告人不外主張第一審法院未行合議審判程序
    ，逕以獨任審理，及其於本院審理本案時，曾多次表明需要
    辯護人協助，本院卻未指定辯護人為其辯護等語。是依抗告
    人前揭聲明異議所指，可知其並非對檢察官就本件執行案之
    指揮或執行方法有何異議或指摘，而係對於本案確定判決所
    適用之法律或訴訟程序，循聲明異議程序再行爭執；然此並
    非刑事訴訟法第484條所定得為聲明異議之客體，法院自無
    從予以審究，抗告人應另循其他法定程序救濟。綜上，新北
    地檢署檢察官就本件執行案核發執行指揮書，據以執行本案
    確定判決，於法有據；抗告人提起本件聲明異議，請求撤銷
    檢察官之執行指揮，顯無理由，應予駁回。㈡抗告人所提書
    狀之標題，雖另記載「並給電子卷」等語（見原審卷第5頁
    ）。惟其理由並未記載係聲請調閱何案之電子卷，而此並非
    原審就本案所得審酌之範圍。另若抗告人係請求調閱本件執
    行案（即新北地檢署111年執字第407號）之執行卷，應另依
    法向新北地檢署洽辦。又抗告人前揭書狀雖記載「代理人莊
    榮兆」等文字（見原審卷第7頁），惟其提出之「刑事委任
    狀」（見原審卷第10頁）並無任何簽名或用印，尚難認為已
    經合法委任，故本件裁定書之當事人欄自無須記載「代理人
    」，均附此敘明等語。
二、抗告意旨略以：㈠法官負責糾正撤銷檢察官之不當公訴，於
    判決確定後，執行檢察官肩負確定判決有無違背法令或再審
    事由，故刑事訴訟法第442條課以檢察官應提非常上訴意見
    書。又最高法院88年度台上字第609號判決不撤錯判部分而
    生確定力後，檢察官請檢察總長就本院85年度上訴字第1382
    號判決提起非常上訴，經最高法院以88年度台非字第214號
    判決撤銷，等同自撤同院88年度台上字第609號判決而榮登
    總統公益紀錄殊榮，成為典範教材，請引用並更正誤記與開
    庭脫漏補判事由；㈡本院92年度重上更三字第95號判決，就
    最高法院86年度台上字第1000號民事裁定維持錯判確定，因
    認有事證不符與判決不備理由，不受羈束，另為相反認定而
    判罪，即證原審裁定理由歪曲，此非異議訴訟，就應撤銷檢
    察官不糾錯判之處分，有應為而不為之重大不法；㈢依最高
    法院88年度台抗字第288號、第346號裁定更判之教導，本院
    109年度上易字第546號判決，不撤銷地院僅以獨任審判，而
    非以堅實之第一審合議庭判罪，即屬誤判及違憲之錯判，自
    始無效，新北地檢署檢察官竟不對本案提起非常上訴，自應
    予撤銷等語。
三、按受刑人或其法定代理人或配偶以檢察官執行之指揮為不當
    者，得向諭知該裁判之法院聲明異議，刑事訴訟法第484條
    定有明文。又執行機關對於審判機關所為之裁判，並無審查
    內容之權，故裁判是否違法，並非執行機關所得過問。是聲
    明異議之對象，應係檢察官之執行指揮行為，而非檢察官據
    以指揮執行之裁判，故所稱「檢察官執行之指揮不當」，係
    指檢察官有積極執行指揮之違法及其執行方法有不當等情形
    而言；檢察官如係依確定判決、裁定指揮執行，即無執行之
    指揮違法或其執行方法不當之可言，至於原確定判決、裁定
    是否有認定事實錯誤或違背法令之不當，應循再審或非常上
    訴程序以資救濟，尚無對之聲明異議之餘地（最高法院108
    年度台抗字第79號裁定意旨參照）。
四、經查：
　㈠抗告人前因妨害名譽案件，經原審以108年度易字第912號判
    決處有期徒刑3月，如易科罰金，以1,000元折算1日，並經
    本院以109年度上易字第546號判決駁回其上訴確定後，由新
    北地檢署執行檢察官以本案（案號：111年度執字第407號）
    指揮執行，抗告人已於111年2月10日到案，並以易科罰金之
    方式執行完畢等情，此有各該件刑事判決及本院被告前案紀
    錄表在卷可憑。經核執行檢察官係依本案確定判決而為前揭
    執行指揮，並無違法或不當。至於抗告人所指本案第一審僅
    以獨任審判，而非由合議庭審判，本院109年度上易字第546
    號判決未予撤銷，為誤判、違憲而自始無效，檢察官應就本
    案確定判決提起非常上訴等語，乃係對於確定判決之適用法
    律有所爭執，並未具體指摘本件執行案之檢察官所為執行指
    揮有何違法或執行方式之不當；揆諸前揭說明，自應循其他
    法定程序救濟，尚非得以本件聲明異議之方式救濟，抗告意
    旨此部分所陳，顯非可採。
  ㈡抗告人雖另援引他案為例，指摘本案確定判決有錯判之瑕疵
    ，檢察官應就本案確定判決提起非常上訴糾錯，原裁定歪曲
    認定，認抗告人此部分指摘並非聲明異議，而未撤銷本件執
    行案檢察官未為前揭糾錯作為之不當，有應為而不為之重大
    不法等語。然抗告人所援引前揭他案之案情與本案顯屬有別
    ，自無從比附援引，此部分抗告意旨亦無理由。
  ㈢綜上所述，新北地檢署檢察官就本件執行案所為前揭指揮執
    行，經核並無違法或不當。原審裁定駁回抗告人之聲明異議
    ，尚無不合。抗告意旨仍執與檢察官執行指揮是否不當之判
    斷無涉，非屬聲明異議範圍之事由，指摘原裁定不當，難認
    有理由，應予駁回。又抗告人就本案抗告所提出之抗告狀末
    固記載「代理人莊榮兆」等文字（見本院卷第11至15頁），
    惟並未提出委任狀，難認其就本件抗告已合法委任代理人，
    故本件裁定書之當事人欄自無須記載「代理人」，附此敘明
    。
據上論斷，應依刑事訴訟法第412 條，裁定如主文。
中　　華　　民　　國　　111 　年　　12　　月　　8 　　日
                  刑事第十三庭  審判長法　官  吳冠霆
                                      法　官  柯姿佐
                                      法　官  陳勇松
以上正本證明與原本無異。
不得再抗告。
                                      書記官  施瑩謙
中　　華　　民　　國　　111 　年　　12　　月　　8 　　日